【裁判字號】    98,訴,1528
【裁判日期】    981215
【裁判案由】    偽造有價證券
【裁判全文】
臺灣高雄地方法院刑事判決              98年度訴字第1528號
公  訴  人  臺灣高雄地方法院檢察署檢察官
被      告  丙○○
公設辯護人  丁○○
上列被告因偽造有價證券案件，經檢察官提起公訴（98年度偵字
第16859 號），本院判決如下：
    主  文
丙○○犯偽造有價證券罪，共參罪，各處有期徒刑貳年，未扣案
如附表編號1 至3 所示之本票上偽造發票人「甲○○」部分均沒
收。應執行有期徒刑肆年陸月；未扣案如附表編號1 至3 所示本
票上偽造發票人「甲○○」部分均沒收。
    事  實
一、緣丙○○係甲○○之前夫。丙○○為償還債務，竟基於意圖
    供行使之用而偽造有價證券之犯意，未經甲○○之同意或授
    權，擅自以其名義，而為下列行為：
  (一)於民國97年7 月7 日，在高雄市○○路之民族社區，為向謝
    益村之友人許水浮借款新臺幣（下同）20萬元，以清償債務
    ，竟偽簽「甲○○」之署名及按捺指印在如附表編號1 所示
    之本票上，以示其與甲○○係上開本票之共同發票人之意，
    並將上開本票交予不知情之謝益村轉交予許水浮收執，作為
    借款之擔保，並借得20萬元。
  (二)於97年8 月6 日（起訴書誤載為98年8 月6 日，應予更正）
    ，在高雄市三民區某處，為向謝益村之女友即真實姓名年籍
    不詳、綽號「美雲」之女子借款20萬元，以清償債務，竟偽
    簽「甲○○」之署名及按捺指印在如附表編號2 所示之本票
    上，以示其與甲○○係上開本票之共同發票人之意，並將上
    開本票交予不知情之謝益村轉交予「美雲」收執，作為借款
    之擔保，並借得20萬元。
  (三)於97年8 月15日（起訴書誤載為98年8 月15日，應予更正）
    ，在高雄市○○○路上第一銀行三民分行之門口，為向謝益
    村換回先前交予謝益村之票面金額10萬元之支票，竟偽簽「
    甲○○」之署名及按捺指印在如附表編號3 所示之本票上，
    以示其與甲○○係上開本票之共同發票人之意，並將上開本
    票交予不知情之謝益村，並換回上開支票。嗣因上開3 紙本
    票屆期，丙○○均未能付款，經謝益村持上開3 紙本票聲請
    本票裁定，本院以97年度司票字第13055 號民事裁定准予對
    丙○○、甲○○強制執行，甲○○始悉上情。
二、案經甲○○訴由臺灣高雄地方法院檢察署檢察官偵查起訴。
    理  由
一、按被告以外之人於審判外之陳述，雖不符前4 條之規定，而
    經當事人於審判程序同意作為證據，法院審酌該言詞陳述或
    書面陳述作成時之情況，認為適當者，亦得為證據。當事人
    、代理人或辯護人於法院調查證據時，知有第159 條第1 項
    不得為證據之情形，而未於言詞辯論終結前聲明異議者，視
    為有前項之同意，刑事訴訟法第159 條之5 定有明文。經查
    ，檢察官、被告丙○○於本院言詞辯論終結前，就本判決所
    引用下列各項屬於審判外陳述之證據，知有第159 條第1 項
    不得為證據之情形，均未聲明異議，且本院審酌該證據作成
    情況均無不適當之情形，是依上開規定，認得作為本案證據
    。
二、上開事實，業據被告於本院審理時坦承不諱（見院二卷第23
    頁），核與證人即告訴人甲○○、證人謝益村、許水浮於偵
    訊時之證述相符（見偵一卷第13至15、18、19頁；偵二卷第
    5 、6 頁）；復有如附表編號1 至3 所示之本票影本3 張、
    本院97年度司票字第13055 號民事裁定書在卷可稽（見本院
    97年度司票字第13055 號民事卷第4 、6 頁）。足徵被告上
    開任意性自白與事實相符。是被告確有於如附表編號1 至3
    所示時間，未經甲○○之同意或授權，以偽簽「甲○○」署
    押之方式，偽造如附表編號1 至3 所示之本票，並持以行使
    ，應屬無疑。
三、被告於本院審理時雖辯稱：伊之所以在上開3 紙本票上偽簽
    「甲○○」之署名，係謝益村逼伊簽的云云；而證人甲○○
    於偵查時亦供稱：「被告簽上開3 張本票並未經過伊同意，
    但被告事後有跟伊說他是被逼的，對方知道伊有房子，將來
    可以拿伊的房子抵押。」等語（見偵一卷第14頁）。惟查，
    證人謝益村於偵查時證稱：「伊是跟被告說如果房子不是你
    的名字，你借不到錢，如果房子是你太太（指甲○○）的，
    要經過你太太之同意；伊是向被告說要他夫妻倆都簽名，伊
    才要收（指本票）。」等語（見偵一卷第14頁；偵二卷第頁
    ），核與被告於偵查時供稱：「謝益村跟伊說如果沒有簽伊
    太太之名字，他不借錢給伊；伊怕不寫會借不到錢，所以才
    寫的。」等語相符（見偵一卷第19頁；偵二卷第6 頁）。足
    見本件被告於附表1 至3 所示時間向謝益村借錢，因被告並
    無資力，謝益村為確保借款能如期清償，遂要求被告提供擔
    保，即以具清償能力者作為本票之共同發票人以擔保債權，
    而被告為順利取得借款，便偽簽「甲○○」之署名在上開3
    紙本票上，是尚難認謝益村要求被告提供擔保之行為，有何
    施以強暴、脅迫而違反被告之自由意志。況被告於偵查時已
    供稱：「伊開這3 張本票時，謝益村沒有威脅伊。」等語（
    見偵二卷第7 頁），益徵被告偽簽「甲○○」署名之行為係
    出於其自由意志甚明。是被告上開所辯，顯屬事後卸責之詞
    ，不足採信。
四、綜上所述，本件事證明確，被告上揭偽造有價證券之犯行堪
    以認定，應予依法論科。
五、核被告所為，均係犯刑法第201 條第1 項之意圖供行使之用
    而偽造有價證券罪。被告偽造有價證券後持以行使，其行使
    偽造有價證券之低度行為應為偽造有價證券之高度行為所吸
    收，且被告於如附表所示3 張本票之正面偽簽「甲○○」署
    名及按捺指印之行為，乃係偽造有價證券之部分行為，均不
    另論罪。再被告所犯上開3 罪，犯意各別，行為互殊，應予
    分論併罰。另查，被告雖未能事前徵詢他人之同意，逕自以
    偽造署押之方式偽造上開3 張本票，所為實有不當；惟被告
    所偽造之本票係供作擔保借款之用，足見其偽造有價證券之
    犯行，對於甲○○之票據信用及社會金融秩序所生之危害程
    度非鉅，且被告犯後坦承犯行，頗具悔意，而告訴人亦表示
    原諒之意（見院二卷第26頁背面）；而偽造有價證券乃有期
    徒刑3 年以上10年以下之重罪，倘處以法定本刑之最低刑度
    有期徒刑3 年，猶嫌過重，是本件可謂情輕法重，被告犯罪
    情狀確有可憫恕之處，爰均依刑法第59條之規定減輕其刑。
六、爰審酌被告為清償債務，順利向他人借款，明知未得告訴人
    同意，竟偽造本票後行使以獲取不法利益，非但侵害告訴人
    財產權，更害及有價證券之交易安全，所為實有不該；惟念
    其事後坦承犯行，態度良好等一切情狀，分別量處如主文所
    示之刑，並定其應執行之刑。至未扣案如附表編號1 至3 所
    示之3 紙本票，其上偽造甲○○為發票人部分既屬偽造，自
    均應依刑法第205 條規定，宣告沒收（此部分本票上之偽造
    「甲○○」署名、指印各3 枚，因此部分之本票業經沒收，
    即無再單獨宣告沒收之必要）。至於該本票上另發票人丙○
    ○、發票日、面額、地址等記載均為真正，仍屬有效之票據
    ，並非偽造之本票，自不得宣告沒收（參最高法院93年度台
    上字第2715號、94年度台上字第1811號判決意旨）。
據上論斷，應依刑事訴訟法第299 條第1 項前段，刑法第201 條
第1 項、第205 條、第59條、第51條第5 款，刑法施行法第1 條
之1 ，判決如主文。
本案經檢察官乙○○到庭執行職務。
中    華    民    國    98    年    12    月    15    日
                  刑事第二庭  審判長法  官  吳進寶
                                    法  官  施盈志
                                    法  官  羅立德
以上正本證明與原本無異。
如不服本判決應於收受本判決後10日內向本院提出上訴書狀，並
應敘述具體理由，如未敘述上訴理由者，應於上訴期間屆滿後20
日內補提理由書狀於本院（均須按他造當事人之人數附繕本）「
切勿逕送上級法院」。
中    華    民    國    98    年    12    月    15    日
                                    書記官  賴朱梅
附表：
┌──┬───┬────┬─────┬──────┬─────┐
│編號│種  類│ 票  號 │ 票面金額 │  發 票 日  │  發票人  │
│    │      │        │（新臺幣）│（即借款日）│          │
├──┼───┼────┼─────┼──────┼─────┤
│ 1  │本 票 │062488  │20萬元    │97年7月7日  │甲○○    │
│    │      │        │          │            │丙○○    │
├──┼───┼────┼─────┼──────┼─────┤
│ 2  │本 票 │425387  │20萬元    │97年8月6日  │甲○○    │
│    │      │        │          │            │丙○○    │
├──┼───┼────┼─────┼──────┼─────┤
│ 3  │本 票 │425389  │30萬元    │97年8月15日 │甲○○    │
│    │      │        │          │            │丙○○    │
└──┴───┴────┴─────┴──────┴─────┘
附錄本案論罪科刑法條全文：
刑法第201條第1項：
意圖供行使之用，而偽造、變造公債票、公司股票或其他有價證
券者，處3 年以上10年以下有期徒刑，得併科3,000 元以下罰金
。


司法院資訊處製作；財團法人民間司法改革基金會備份。
